【裁判字號】    99,易,79
【裁判日期】    990118
【裁判案由】    詐欺
【裁判全文】
臺灣高雄地方法院刑事判決                99年度易字第79號
公  訴  人  臺灣高雄地方法院檢察署檢察官
被      告  乙○○
上列被告因恐嚇取財案件，經檢察官追加起訴（98年度偵緝字第
2532號），本院判決如下：
    主  文
本件公訴不受理。
    理  由
一、追加起訴意旨略以：被告乙○○可預見自稱「明耀」之不詳
    姓名、年籍之成年男子蒐集他人之行動電話SIM 卡使用，將
    可能藉收購之行動電話SIM 卡遂行詐欺、恐嚇取財等犯罪行
    為，竟基於幫助他人恐嚇取財之不確定故意，於民國97年9
    月19日起之某日，在台中某處，將其向台灣大哥大股份有限
    公司申請之行動電話門號0000000000號之SIM 卡，以新臺幣
    （下同）400 至1000元之代價出售予「明耀」之成年男子。
    而另案被告陳榮睿、王育旭則共同意圖為自己不法之所有，
    並基於犯意之聯絡，由另案被告陳榮睿自稱「李博仁」透過
    真實姓名年籍不詳之「廖先生」找上不知情從事會計業務之
    陳惠芳，佯稱欠缺成立公司所需資本為由，探詢陳惠芳是否
    有管道可幫忙，並留下行動電話門號0000000000號以資聯絡
    ，陳惠芳遂轉向另案告訴人甲○○詢問可否出借款項充作資
    本，另案告訴人因而陷於錯誤，誤認另案被告陳榮睿等人確
    有借款之意，而允諾出借300 萬元。再由另案被告王育旭與
    另案告訴人於97年9 月17日，前往陽信商業銀行苓雅分行（
    下稱苓雅分行），由另案被告王育旭申請開立戶名：王育旭
    、帳號：000000000000號及戶名：育旭有限公司籌備處王育
    旭、帳號：000000000000號2 帳戶，並將該2 帳戶之存摺、
    印章交與另案告訴人，由另案告訴人於同日，前往安泰商業
    銀行高雄分行臨櫃匯款300 萬元至前揭「王育旭」帳戶，再
    將該300 萬元自前揭「王育旭」帳戶轉匯至前揭「育旭有限
    公司籌備處王育旭」帳戶內，另案被告王育旭再於同日下午
    18時42分許以口頭向陽信商業銀行為掛失，其等2 人本得推
    由另案被告王育旭本人前往苓雅分行將300 萬元提出，然不
    知何故而未將300 萬元領出。嗣另案告訴人於借款期限屆滿
    即97年9 月19日，前往苓雅分行提領該300 萬元時，無法提
    領，並經銀行承辦人員告知該帳戶業經掛失，另案告訴人便
    將帳戶遭掛失止付之情告知陳惠芳，陳惠芳遂向另案被告陳
    榮睿詢問詳情，詎另案被告陳榮睿、王育旭與年籍不詳綽號
    「阿利」之成年男子復基於恐嚇取財之犯意聯絡，先由另案
    被告陳榮睿推諉表示不知另案被告王育旭為何如此，再留下
    被告乙○○所申請之上開行動電話門號予陳惠芳，稱可以該
    行動電話門號聯絡上另案被告王育旭，陳惠芳乃先後撥打上
    開行動電話門號予「阿利」聯絡另案被告王育旭出面處理，
    然另案被告王育旭均未出面，嗣陳惠芳於97年9 月23日晚上
    撥打上開行動電話門號予「阿利」時，「阿利」乃恫稱：另
    案被告王育旭尚積欠伊200 萬元，若另案告訴人願代為處理
    該200 萬元債務，便可攜帶另案被告王育旭出面解除掛失止
    付並取回銀行帳戶內之款項等語，經陳惠芳轉告另案告訴人
    知悉，惟另案告訴人並未應允而未遂。因認被告乙○○涉犯
    刑法第30條第1 項前段、第346 條第3 項、第1 項之幫助恐
    嚇取財未遂罪嫌等語。
二、按於第一審辯論終結前，得就與本案相牽連之犯罪或本罪之
    誣告罪，追加起訴，刑事訴訟法第265 條第1 項定有明文。
    又起訴之程式違背規定者，應諭知不受理之判決，並得不經
    言詞辯論為之，同法第303 條第1 款、第307 條亦有明文。
    準此，追加起訴應於第一審辯論終結前為之，如於第一審言
    詞辯論終結後，始追加起訴，則追加起訴之程式違背規定，
    自應諭知不受理之判決。
三、查另案被告陳榮睿、王育旭2 人前因詐欺等案件，經臺灣高
    雄地方法院檢察署檢察官以98年度偵字第4124號提起公訴，
    本院受理後（98年度易字第912 號），已於98年11月25日言
    詞辯論終結，並於98年12月16日宣示判決等情，有前開起訴
    書、刑事判決及本院書記官辦案進行簿列印資料等在卷可查
    。茲檢察官於上開案件辯論終結後，認被告乙○○與另案被
    告陳榮睿、王育旭所為有數人共犯一罪之相牽連關係，而於
    99年1 月14日向本院追加起訴，此有臺灣高雄地方法院檢察
    署99年1 月13日雄檢惠出98偵緝2532字第0064號函上所蓋本
    院收文戳可稽。揆諸前揭說明，本件追加起訴之程式違背規
    定，爰不經言詞辯論，逕為不受理判決之諭知。至檢察官追
    加起訴書所載本院繫屬中之案號為98年度易字第936 號，經
    查係另案被告陳榮睿所涉與被告乙○○前開出售予他人之行
    動電話門號無關之另一詐欺案件（原起訴書案號為98年度偵
    字第1310號），有該案起訴書在卷可查，是檢察官此部份顯
    屬誤載，併此敘明。
四、據上論斷，應依刑事訴訟法第303 條第1 款、第307 條，判
    決如主文。
中    華    民    國    99    年    1     月    18    日
            刑事第九庭  審判長  法  官  鄭詠仁
                                法  官  王碧瑩
                                法  官  黃沛文
以上正本證明與原本無異。
如不服本判決應於收受送達後10日內向本院提出上訴書狀，並應
敘述具體理由；如未敘述上訴理由者，應於上訴期間屆滿後20日
內向本院補提理由書（均須按他造當事人之人數附繕本）「切勿
逕送上級法院」。
中    華    民    國    99    年    1     月    18    日
                                書記官  鄧思辰


司法院資訊處製作；財團法人民間司法改革基金會備份。
